臺灣高雄地方法院刑事裁定　　　　　　 100年度聲判字第28號
聲　請　人
即　告訴人　冼尹鳳
代　理　人　邱怜珠律師
被　　　告　吳克勤
上列聲請人即告訴人因被告涉犯詐欺等案件，不服臺灣高等法院
高雄分院檢察署中華民國100 年3 月25日100 年度上聲議字第45
0 號駁回聲請再議處分（原不起訴處分案號：臺灣高雄地方法院
檢察署99年度偵字第26381 號、99年度偵字第28910 號），聲請
交付審判，本院裁定如下：
    主  文
聲請駁回。
    理  由
壹、聲請意旨略以：
一、聲請人即告訴人冼尹鳳（下稱告訴人）對被告吳克勤提出告
    訴時，係主張全部損害，罪名則主張詐欺、侵占、背信等。
    然臺灣高雄地方法院檢察署（下稱高雄地檢署）檢察官僅以
    詐欺罪起訴，而本院96年度易字第3761號判決、臺灣高等法
    院高雄分院（下稱高雄高分院）97年度上易字第486 號判決
    （下合稱前案）均認定：被告受告訴人委託購買股票、收受
    款項後，自認選股能力高於告訴人，為牟取股票買賣間之差
    價，方未如數購入告訴人所指示購買之股票，復又未依告訴
    人指示，自行選定時點任意賣出告訴人所委託購入之股票，
    充作購買其他股票之資金，終因獲利不如預期，致告訴人受
    有損害，此等違背告訴人指示，致告訴人受有損害之行為，
    縱令已與刑法第342 條第1 項背信罪構成要件相當，亦不在
    該案檢察官起訴之詐欺罪範圍內，顯係另一獨立之事實，二
    者並無裁判上或實質上一罪關係，且認被告上開所為，與該
    案檢察官起訴之詐欺罪構成要件不符，而判決被告無罪確定
    。告訴人不得已，再提起背信、侵占罪之告訴，雖經本院98
    年度易字第979 號、高雄高分院99年度上易字第334 號判決
    （下合稱後案）判處被告犯背信罪確定，然後案2 份判決之
    附表，均係法院自製，2 份相同內容之附表與告訴人於該案
    中提出之「查閱核對總明細」內容並不完全相同，故後案判
    決均只是摘錄，法院脫落未判決部分即高雄高分院99年度上
    易字第334 號判決中所指「自不得就未經起訴之詐欺及侵占
    事實部分審理... 應退由該檢察署檢察官另行處理」之部分
    。且後案法院認定被告涉犯之詐欺或侵占行為，為另一獨立
    事實，未據該案檢察官起訴，與該案起訴之背信罪間，無裁
    判上或實質上一罪關係，不能據以審判。準此，被告所犯詐
    欺及侵占之行為，尚未受審判，自應受起訴之處分。
二、而被告明知告訴人指示乃欲買入或賣出股票，卻違背告訴人
    指示，並未買入或賣出股票，亦未依指示購買中環股票，自
    無委購現金、融資款、融資款利息、手續費、證交稅等支出
    ，竟仍以虛構情節，照常向告訴人收取現金、融資款、融資
    款利息、手續費、證交稅等款項，且收取後全數均未交付證
    券商及稅捐機關，致告訴人受有現金、融資款、融資款利息
    ，及期待利益等損失，被告主觀上顯有為自己不法所有之意
    圖，以及侵占入己之行為。
三、本件經長年纏訟，終蒙法院判決被告犯背信罪有罪確定，然
    告訴人迄今未獲分毫賠償。既被告就融資款及其利息、手續
    費、證交稅而涉嫌詐欺、侵占部分，與已判決確定之背信罪
    間，無裁判上或實質上一罪關係，被告自應就詐欺、侵占部
    分之犯行負責。爰依法聲請交付審判等情。
貳、按告訴人不服上級法院檢察署檢察長或檢察總長認再議為無
    理由而駁回之處分者，得於接受處分書後10日內委任律師提
    出理由狀，向該管第一審法院聲請交付審判，刑事訴訟法第
    258 條之1 第1 項定有明文。經查，本件告訴人以被告涉嫌
    詐欺、侵占罪嫌，向高雄地檢署檢察官提出告訴，經該署檢
    察官偵查後，於100 年1 月13日以99年度偵字第26381 號、
    99年度偵字第28910 號為不起訴處分，告訴人不服，聲請再
    議，並經臺灣高等法院高雄分院檢察署（下稱高雄高分檢）
    檢察長於100 年3 月25日以100 年度上聲議字第450 號以再
    議無理由而駁回再議等情，有前開不起訴處分書及駁回再議
    處分書可稽，並經本院調閱上開偵查全卷審核屬實，堪可認
    定。次查，上開駁回再議處分書於100 年3 月29日送達予告
    訴人之住所，由其受僱人代為收受後，告訴人委任律師於10
    0 年3 月31日具狀向本院聲請交付審判等情，有前開駁回再
    議處分書之送達證書、蓋有本院收件戳章之刑事交付審判聲
    請狀、委任狀可稽，亦堪認定。準此，本件告訴人在法定期
    間內提出本件交付審判之聲請，程式上於法有據，合先敘明
    。
參、按法院認為交付審判之聲請不合法或無理由者，應駁回之，
    刑事訴訟法第258 條之3 第2 項前段定有明文。而刑事訴訟
    法第258 條之1 至4 所定「交付審判制度」，主要目的在建
    立對於檢察官不起訴或緩起訴裁量權之外部監督機制，法院
    僅就檢察官所為不起訴或緩起訴之處分是否正確加以審查，
    用以防止檢察機關之濫權。依此立法精神，同法第258 條之
    3 第3 項規定法院審查聲請交付審判案件時「得為必要之調
    查」，其調查證據之範圍，自應以偵查中曾顯現之證據為限
    。而依同法第260 條對於「不起訴處分已確定或緩起訴處分
    期滿未經撤銷者得再行起訴」規定之立法理由說明，該條所
    謂不起訴處分已確定者，包括「聲請法院交付審判復經駁回
    者」之情形在內。故前述「得為必要之調查」，其調查證據
    範圍，即應以偵查中曾顯現之證據為限，不得就告訴人新提
    出之證據再為調查，亦不得蒐集偵查卷以外之證據，否則將
    與刑事訴訟法第260 條之再行起訴規定混淆不清。又法院於
    審查交付審判之聲請有無理由時，除認為告訴人所指摘不利
    被告之事證未經檢察機關詳為調查或斟酌，或不起訴處分書
    所載理由違背經驗法則、論理法則或其他證據法則者外，不
    宜率予交付審判，業據法院辦理刑事訴訟案件應行注意事項
    第118 項揭示甚明。至上開所謂告訴人所指摘不利被告之事
    證未經檢察機關詳為調查，係指告訴人所提出請求調查之證
    據，檢察官未予調查，且若經調查，即足以動搖原偵查檢察
    官事實之認定及處分之決定，倘調查結果，尚不足以動搖原
    事實之認定及處分之決定者，仍不能率予交付審判。
肆、經查：
一、本件告訴人原告訴意旨略以：
    被告前於86年間與告訴人之胞妹冼秋君為男女朋友，因而結
    識告訴人。告訴人因工作緣故常需出國，乃自89年間起委託
    被告代為處理股票買賣事務，陸續匯款至不知情之冼秋君在
    國泰世華銀行東高雄分行000000000000帳戶及被告在國泰世
    華銀行東高雄分行000000000000號帳戶，並具體指示被告應
    買入、賣出股票之名稱、時間及金額（詳如本院98年度易字
    第979 號判決附表一至五所示），迄94年12月止，計交付新
    臺幣（下同）596 萬5,471 元。詎被告發現藉由受託買賣股
    票之過程中若能獲得超出告訴人計畫取得之利潤，多餘之利
    潤即可歸自己取得，竟基於意圖為自己不法利益之概括犯意
    ，自86年間起至95年1 月間止，連續多次違反告訴人之指示
    買賣股票（詳如上開判決附表一至五所示，被告連續犯背信
    罪部分業經上揭判決判處有期徒刑1 年6 月，減為有期徒刑
    9 月確定）。又被告未按照告訴人指示買賣股票，竟另意圖
    為自己不法之所有，將告訴人股款之部分挪為他用，並逐筆
    向告訴人收取金錢作為證交稅、手續費，致告訴人誤信被告
    有按指示買賣股票而交付證交稅、手續費等費用；復未按照
    告訴人之指示購買股票，造成告訴人損失100 萬元之期待利
    益；而被告未按照告訴人之指示購買股票，以市值計算應為
    196 萬餘元，此部分亦係被告未違背告訴人之委託所造成之
    損失；且告訴人委託被告購買股票，會由被告代為融資，但
    被告卻未實際購買股票，仍向告訴人收取融資款及利息。因
    認被告另涉有刑法詐欺及侵占罪嫌。
二、原檢察官偵查結果略以：
(一)按案件曾經判決確定者，應為不起訴之處分，刑事訴訟法第
    252 條第1 款定有明文。關於實質上一罪或裁判上一罪，其
    一部事實已經判決確定者，因審判不可分之關係，審理事實
    之法院，對於全部犯罪事實，按照刑事訴訟法第267 條規定
    本應予以審判，故其確定判決之既判力，亦自應及於全部之
    犯罪事實，若在最後審理事實法院宣示判決前發生之事實，
    既為該法院所得審判，即為該案判決之既判力所及（最高法
    院32年臺上字第2578號判例意旨參照）。按刑法於94年2 月
    2 日公布修正刪除連續犯、牽連犯之規定，並自95年7 月1
    日施行，此刪除雖非犯罪構成要件之變更，但顯已影響行為
    人刑罰之法律效果，自屬法律有變更，依刑法第2 條第1 項
    規定，比較新、舊法結果，如有符合連續犯、牽連犯之情形
    ，仍應適用較有利於被告行為時法律即舊法論以連續犯、牽
    連犯，最高法院95年第8 次刑事庭會議決議可資參照。經查
    ：
 1、證交稅及手續費部分：
  (1)被告於高雄地檢署96年度偵字第8673號案偵訊時稱：「若告
    訴人買A ，我覺得買B 比較好，我就自己去買B ，等到A要
    結算時，我還是有把錢給告訴人等語（參96年度偵字第8673
    號卷第130 頁）」；「我是沒有依告訴人指示買股票，但我
    是她要A 我買B ，因是不同標的，但還是有證交稅跟手續費
    等語（參96年度偵字第8673號卷第137 頁）」，足見被告於
    受告訴人委託時，即將告訴人股款之部分挪為他用，及未替
    告訴人購買指定之股票，仍收取指定股票買賣之手續費、證
    交稅，使告訴人陷於錯誤，誤認被告確實有替其購買指定之
    股票，而仍繼續委託被告替其購買股票。是告訴人係陷於錯
    誤而仍委託被告購買股票，應有詐欺、侵占犯嫌，而與上揭
    本院98年度易字第979 號所認背信犯行有刑法修正前之牽連
    犯關係，屬於裁判上一罪關係，依審判不可分原則，本案上
    揭犯行應為起訴效力所及。又查被告因違背告訴人買賣股票
    之託付而涉犯背信罪部分，業經前揭判決判處有期徒刑1 年
    6 月，減為有期徒刑9 月，嗣經高雄高分院以99年度上易字
    第334 號駁回上訴後確定，此有上開判決各1 份附卷可稽，
    揆諸前揭決議意旨，被告上揭行為既係於刑法修正前所為，
    自應論以裁判上一罪關係之牽連犯，又因被告背信罪部分業
    已確定，是被告有關收取證交稅及手續費部分之犯行，自應
    為上揭判決確定力所及，應依刑事訴訟法第252 條第1 款為
    不起訴處分。
  (2)又縱認被告上揭行為與背信罪間，並無裁判上或實質上一罪
    之關係，惟按買進股票，須要繳納一定手續費，且手續費之
    計算，是以買進股票金額的千分之1 點425 為準，此部分是
    付給證券商。又出售股票時，亦須給證券商賣出股票金額的
    千分之1 點425 之手續費外，尚要繳納賣出股票金額千分之
    3 之證交稅給政府稅捐單位等情，為被告所是認，亦為告訴
    人所不爭，至堪認定。又刑法第339 條之詐欺罪，係以行為
    人於客觀上施用詐術使人陷於錯誤，並於行為之初，即以意
    圖為自己或第三人不法所有或圖得財產上之不法利益，為其
    構成要件。所謂以詐術使人交付，必須被詐欺人因其詐術而
    陷於錯誤，若其所用方法，不能認為詐術，亦不致使人陷於
    錯誤，即不構成該罪，此有最高法院46年臺上字第260 號判
    例可資參照。再刑法上之侵占罪，以意圖為自己或第三人不
    法之所有，而擅自處分自己持有之他人所有物，即變更持有
    之意為不法所有之意，為其構成要件，此有最高法院41年臺
    非字第57號判例可資參照。再犯罪之成立，除應具備各罪之
    特別要件外，尤須具故意或過失之一般要件。又刑法所謂之
    故意，包括「知」與「欲」兩個要素，前者為故意之「認知
    要素」，後者為故意之「決意要素」，行為人主觀上必須對
    於客觀不法構成要件之所有客觀行為情狀全部有所認識，始
    具備故意之認知要素；而行為人對於客觀之構成犯罪事實有
    所認識之後，並進而具有實現客觀構成犯罪事實之決意，始
    能構成故意。查被告係於受告訴人委託購買股票收受款項後
    ，自以為其選股能力高於告訴人，為牟取股票買賣間之差價
    ，方未如數購入告訴人所指示購買之股票，復又未依指示自
    行選定時點任意賣出告訴人所委託購入之股票，充作購買其
    他股票之資金，多次違反告訴人指示買賣股票之任務（詳如
    高雄高分院99年度上易字第334 號判決附表一至五所示），
    且告訴人於偵訊時，亦自承手續費及證交稅是其自行算好後
    將核算之金額匯給他；換言之，被告係因未完全按照告訴人
    之指示從事特定股票之買賣，方致告訴人受有損害；是告訴
    人因基於信任被告與其妹之親密交往關係，而放心匯款交由
    被告買賣股票，則被告顯無對告訴人有何施以詐術，使告訴
    人陷於錯誤而匯款受騙之舉，依據上開說明，自與詐欺取財
    罪構成要件未合，是被告主觀之犯意，應屬為他人處理事務
    ，竟為自己不法之利益，而違背任務，致生損害於告訴人之
    背信犯行；至於上開所謂「手續費」、「證交稅」，既係進
    出買賣股票所必須分別付與證券商，政府稅捐單位之費用、
    稅捐，則此部分款項，自難謂被告主觀上有為第三人證券商
    、政府稅捐單位不法之所有或圖得財產上不法利益之情形，
    是尚難謂進出買賣股票所付與證券商之手續費、付與政府稅
    捐單位之證交稅，係被告施用詐術而使告訴人陷於錯誤而交
    付。再查被告自始亦無持有告訴人所有之股票、將之侵占入
    己之情形，或未將告訴人匯入之款項悉數購買股票等情；另
    上開「手續費」、「證交稅」，乃進出買賣股票所必須分別
    付與證券商，政府稅捐單位之費用、稅捐，如前所述，則被
    告更無所謂曾持有上開「手續費」、「證交稅」而將之侵占
    入己之情形；是被告此部分之行為核與詐欺、侵占之構成要
    件亦屬有間，縱認被告前揭行為與背信罪無裁判上或實質上
    一罪之關係，亦應認其此部分罪嫌不足。
 2、期待利益296萬餘元及融資款與利息部分
  (1)告訴人另指訴被告因未依其指示買賣股票，造成告訴人損失
    中環股票之期待利益100 萬元及股票之期待利益196 萬餘元
    云云，惟查被告此部分亦係於受告訴人之委託後，違背其指
    示所肇致告訴人之損失，且有關中環股票及股票之期待利益
    ，業經上揭判決事實欄及附表一至五詳予載明，被告此部分
    之犯行為上揭確定判決所認定之犯罪行為之部分，揆諸上揭
    規定，此部分既經判決確定，自應為不起訴處分。
  (2)至告訴人指訴被告收取融資款與利息部分，亦另涉犯罪，並
    庭呈「假已購買之名，實為（詐取融資款）之實」之表格1
    份為證，惟查該表格之內容，與上揭判決附表四之內容完全
    相同，此有上揭判決正本在卷可稽，而該部分同亦為前揭判
    決認定構成背信罪之部分行為，並已確定在案，揆諸前揭規
    定，此部分亦因已判決確定，應為不起訴處分至明。
(二)綜上，認告訴人指涉被告所犯罪嫌部分，業經判決確定，而
    依刑事訴訟法第252 條第1 款規定予不起訴處分。
三、告訴人聲請再議意旨略以：(一)上開本院98年度易字第979 號
    及高雄高分院99年度上易字第334 號判決，雖認定被告犯背
    信罪，但該等判決併附敘明被告涉嫌之詐欺或侵占行為，與
    被告之背信間，係另一獨立之事實，並無裁判上一罪或實質
    上一罪之關係。(二)被告為圖隱瞞自認選股能力高於告訴人，
    未依照告訴人之指示，擅自操作買賣股票，虛偽與告訴人理
    算結帳，且被告違背告訴人之指示，並未買入或賣出任何股
    票，明知並無手續費、證交稅之支出，仍向告訴人詐取手續
    費、證交稅費用。(三)有關「中環」股票所受之損害利益，上
    開兩件判決記載之內容並非完全相同，亦與告訴人提供之「
    查核對帳總明細表」不一致，且未依告訴人之指示，取得部
    分資金後，並未進行融資買股，事後復收取告訴人欲償還之
    融資款及利息，應有詐欺及侵占犯行。況告訴人對被告提出
    之告訴，告訴事實自始均主張全部損害，法條罪名亦主張背
    信、詐欺、侵占，告訴人既尚有權益受損，自不能認既判力
    效力所及。因認原處分偵查未臻完備，請求撤銷發回續查等
    語。
四、惟高雄高分檢檢察長維持上開偵查檢察官之認定，駁回告訴
    人之再議，理由略以：
(一)被告詐欺、侵占罪嫌因同一案件業經判決確定，而不得予以
    追訴，已詳如上述。
(二)按「同一案件」係指所訴兩案被告相同，被訴之犯罪事實亦
    屬同一而言，實質上一罪固屬同一事實，想像競合犯及刑法
    修正前牽連犯、連續犯之裁判上一罪者，亦屬同一事實；而
    是否係同一案件，應以其被訴之犯罪事實是否同一為判斷之
    標準，不因前後所主張之罪名有異即謂非同一案件。而刑法
    第339 條第1 項之詐欺罪與同法第335 條第1 項之侵占罪、
    第342 條第1 項之背信罪，俱以不法手段占有領得財物，其
    客觀構成要件之主要事實雷同，二罪復同以為自己或第三人
    不法之所有（刑法第339 條第2 項詐欺得利與背信罪同以為
    自己或第三人不法利益）為主觀要件，同以他人之財物（或
    利益）為客體，同為侵害財產法益之犯罪，罪質尚無差異，
    基本社會事實同一，應認為具有同一性（最高法院86年度臺
    非字第187 號、91年度臺上字第515 號判決參照）。刑法上
    之背信罪，為一般的違背任務之犯罪，若為他人處理事務，
    意圖為自己或第三人不法之所有，以詐術使他人交付財物，
    或將處理他人事務之持有物，侵占入己，即應從詐欺或侵占
    罪處斷，不能以背信罪相繩（最高法院42年臺上字第402 號
    判例、30年上字第2633號判例、85年度臺上字第6239號判決
    、84年度臺上字第4286號判決參照）。
(三)告訴人所指被告之上開行為，本質上同屬背信行為之一部，
    縱告訴人所指被告之上開行為另涉有詐欺及侵占罪嫌，惟查
    被告違背告訴人之指示，利用告訴人之資金，擅自為自己之
    利益買賣股票，並以告訴人指示之形式為字面上結算，冀以
    獲取差價之利益，或取得使用資金之利益，致損害告訴人之
    股價利益及股款利益等情，顯有背信，而被告於背信行為時
    ，為與告訴人結帳，及避免告訴人起疑，其方法勢必依告訴
    人指示之形式為字面上之結算，且必然發生股票買賣所應支
    付之手續費、證交稅等費用項目，又其利用告訴人之資金為
    自己利益買賣股票，及收取部分資金後，未進行融資買股，
    事後復收取告訴人欲償還之融資款及利息等行為，則分別係
    被告背信之方法行為與結果行為，具有牽連關係，而屬裁判
    上一罪之同一案件。堪予認定。
(四)前揭本院98年度易字第979 號判決及高雄高分院99年度上易
    字第334 號判決，於認定被告犯背信罪時，雖併敘被告涉嫌
    之詐欺或侵占行為與背信間，係另一獨立之事實，並無裁判
    上一罪或實質上一罪之關係云云，惟此與一般實務見解或法
    理尚有不符，告訴人徒以該等判決之附帶說明，遽指被告另
    犯詐欺、侵占等罪，難謂有據，故聲請意旨尚屬無據。至告
    訴人所受損害程度或範圍為何，與被告犯罪之法條無關，乃
    民事損害賠償之範疇，自應另循民事訴訟程序解決。併附敘
    明。」因認再議無理由，而將聲請再議駁回。
五、前開不起訴處分及駁回再議理由暨事證，業經本院調閱前開
    偵查全卷核閱屬實，本件告訴人雖以前開理由聲請交付審判
    。惟查：
(一)告訴人於本院96年度易字第3761號案件審理期間，所提出之
    「查閱核對總明細」，扣除封面外，固共有230 頁之多，而
    本院98年度易字第979 號、高雄高分院99年度上易字第334
    號判決所附之附表一至附表五（即被告多次違背告訴人指示
    買賣股票之任務之行為態樣、日期、股票名稱、張數、金額
    、手續費等詳細內容）合計僅有10頁，然細究上開判決附表
    一至附表五之行為態樣、股票內容、金額，與告訴人前揭提
    出之「查閱核對總明細」第（1 ）章至第（5 ）章之行為態
    樣、股票、總金額均屬相符，判決之附表顯係精簡告訴人所
    提出之「查閱核對總明細」內容所製作而成，其意旨並無不
    同之處。而告訴人並未具體指明上開判決附表與「查閱核對
    總明細」內容究竟有何不同之處，僅憑二者頁數有所差距，
    逕謂上開判決僅是摘錄「查閱核對總明細」之部分內容，洵
    難採認。
(二)告訴人指稱被告涉犯詐欺、侵占行為未經起訴云云。而本件
    高雄地檢署及高雄高分檢之檢察官就被告涉犯詐欺、侵占行
    為，與業經判決確定之背信行為間，有無裁判上一罪關係乙
    節，所持見解固與本院96年度易字第3761號、高雄高分院97
    年度上易字第486 號、本院98年度易字第979 號、高雄高分
    院99年度上易字第334 號判決之見解不同，然本件檢察官已
    在前開處分書中詳論被告被訴詐欺、侵占部分罪嫌尚有不足
    之理由，且該等理由均無何違背經驗法則、論理法則或其他
    證據法則之情事，告訴人仍憑己意，指摘檢察官未就被告涉
    犯詐欺、侵占部分提起公訴，同難採認。
伍、綜上所述，本件不起訴處分書及駁回再議處分書已詳細論列
    認定被告遭訴詐欺、侵占罪嫌尚有不足之理由，且該等理由
    均無何違背經驗法則、論理法則或其他證據法則之情事，本
    件並無得據以交付審判之事由存在，告訴人猶執前詞聲請交
    付審判，指摘原不起訴處分及駁回再議聲請之理由不當，揆
    諸上開說明，本件交付審判之聲請為無理由，應予駁回。
陸、依刑事訴訟法第258 條之3 第2 項前段，裁定如主文。
中    華    民    國  100     年    9     月    5     日
                  刑事第十七庭  審判長法  官  陳培維
                                      法  官  余銘軒
                                      法  官  毛妍懿
以上正本證明與原本無異。
不得抗告。
中    華    民    國   100    年    9     月    7     日
                                      書記官  林晏光